臺灣高雄地方法院交通事件裁定　　　　　　　　　　九十一年度交聲字第一四八號
　　原處分機關　高雄巿交通事件裁決所
　　受處分人即　甲○○
　　異　議　人
右列受處分人因違反道路交通管理處罰條例案件，對於高雄市交通事件裁決所九十一
年一月十五日所為之處分 (原處分：高市交裁字第裁三二—Ｂ四三八三八號）
，聲明異議，本院裁定如左：
    主  文
原處分撤銷。
甲○○不罰。
    理  由
一、原處分意旨略以：本件受處分人即異議人甲○○於民國九十年三月四日中午十二
    時三十五分許，騎乘車號ＹＸＪ—三六二號輕型機車（下稱系爭機車）行經高雄
    市○○路與武慶路口，為警當場舉發一、無照駕駛。二、未戴安全帽，並於同日
    掣開高市警刑字第Ｂ四三八三八號違反道路交通管理事件通知單移送本所
    即高雄市交通事件裁決所處理之事實，異議人於本所裁決前，並未依據違反道路
    交通管理事件統一裁罰標準及處理細則第四十一條規定到案辦理自動繳結，亦未
    提出意見陳述，俟逾期後本所道路交通管理處罰條例第二十一條第一項第一款、
    第三十一條第六項（原處分誤載為第三項）及第九條規定，逕行裁處新台幣（下
    同）七千七百元之罰鍰云云。
二、按汽車駕駛人，未領有駕駛執照駕車者，處新臺幣六千元以上一萬二千元以下罰
    鍰，並當場禁止其駕駛及扣留其車輛牌照；機器腳踏車駕駛人或附載座人未依規
    定戴安全帽者，處駕駛人新臺幣五百元罰鍰，道路交通管理處罰條例第二十一條
    第一項第一款及第三十一條第六項分別定有明文。又道路交通管理處罰條例之立
    法目的乃為加強道路交通管理，維護交通秩序，確保交通安全，其本質在維持行
    政上之秩序，達成國家維持交通秩序之行政目的，因而，對於違反本條例所規定
    行政上義務之行為人科以制裁，其性質上屬於行政罰，準此，其處罰對象必限於
    違反行政上義務之人，倘非違反行政上義務之行為人，則無受行政罰之理由。次
    按道路交通管理處罰條例第二十一條第一項第一款及第三十一條第六項之構成要
    件中均明定，須為汽車駕駛人或機器腳踏車駕駛人，未領有駕駛執照駕車及未依
    規定戴安全帽者，方得處以罰鍰之制裁，從而，倘非汽車駕駛人或機器腳踏車駕
    駛人，自非此二條文所處罰之對象。再依同條例第八十五條第三項規定：「本條
    例關於車輛駕駛人之處罰，如應歸責於車輛所有人者，處罰車輛所有人。」然依
    該條例第二十一條第一項第一款及第三十一條第六項乃在對駕駛汽車或機器腳踏
    車之人，未領有駕駛執照駕車及未依規定戴安全帽者，施以制裁，其應歸責者乃
    汽車駕駛人或機器腳踏車駕駛人，核該條例第二十一條第一項第一款及第三條第
    六項並無可歸責於汽車所有人之情形。
三、異議人之聲明異議意旨則略以：異議人於九十一年一月二十五日接到裁決書，異
    議人並沒有騎車在高雄市○○○○○路口違規，異議人於九十一年二月四日至楠
    梓監理所查明違規通知單以後，更確認異議人未於九十年三月四日中午十二時三
    十五分許，在高雄市○○○○○路口違規，異議人於三月份有遺失身分證，且已
    備案，異議人有打電話給車主王銘源，第一通是王銘源父親所接並說會處理，第
    二通再打給王銘源本人，王銘源說他母親會處理，第三通則是王銘源本人打電話
    給異議人父親，王銘源承認車子是他的，但不承認本件違規行為。請鈞院查明真
    相，還異議人清白等語。
四、原處分機關認受處分人有前開違規行為，無非以該行為已據高雄市政府苓雅分局
    三多路派出所警員盧中文所掣開之高市警刑字第Ｂ四三八三八號高雄市政
    府警察局舉發違反道路交通管理事件通知單一紙，為其所依憑之論據。經查：
  (一)異議人於本院審理中陳稱：系爭機車不是我的，我沒有騎那台機車，我不認識王
    銘源，本件違規不是我騎用的，是有人冒用我的名字，當時我的身分證有遺失，
    於九十一年一月三十日有申請補發等語，另據本件舉發員警即證人盧中文於本院
    審理中證稱：於九十年三月四日中午十二點三十五分，我有在高雄市○○○○○
    路口查獲本件無照駕駛及未戴安全帽的交通案件，當時未戴安全帽的違規行為人
    與在場的異議人年紀沒有錯，身材也差不多，長的蠻像在庭的異議人等語（參見
    本院卷第二四頁‧九十一年四月一日準備程序筆錄）；本件另一現場舉發員警即
    證人廖永福於本院審理中亦證述：於九十年三月四日中午十二時三十五分，我有
    在高雄市○○○○○路口查獲本件，當時未戴安全帽的人是否就是在場的異議人
    ，因為時間太久，不能肯定等語（參見本院卷第二八頁‧九十一年四月十五日審
    判筆錄），則依證人盧中文、廖永福之證言以查，渠等既係本件交通違規之取締
    員警，且又當場攔獲本件違規行為人而掣開罰單，縱使案發時點據今尚已年餘，
    然尚應對該違規行為人有所印象，卻於本院當庭指認異議人是否為該違規行為人
    時，均仍無法明確肯定異議人為該違規行為人，是以異議人是否確為本件違規行
    為人，尚有疑義之處。
  (二)再據系爭機車所有人即證人王銘源於本院審理中證稱：系爭機車是我的，我沒有
    在本件違規時地未戴安全帽被警臨檢，我的機車有借給別人使用，是借給朋友蔡
    依陵、郭婷芳（應為郭亭瑜）騎，我不認識在庭的甲○○等語（參見本院卷第五
    六、六五—六六頁‧九十一年六月十九日訊問筆錄‧九十一年七月十七日訊問筆
    錄）；證人蔡依陵於本院審理中結證稱：我有向王銘源借機車使用，本件違規被
    開罰單不是我所騎用，我不認識甲○○，郭亭瑜認識甲○○，我不知道本件罰單
    上甲○○的姓名是誰簽的，我知道郭亭瑜與別人騎機車有被開紅單，他們繳清罰
    款後，就沒再騎該台機車了，郭亭瑜告訴我，被開紅單後就沒有再騎等語（參見
    本院卷第七八—七九頁‧九十一年七月三十一日訊問筆錄）；證人郭亭瑜於本院
    審理中亦到庭結證稱：我認識甲○○，但是不熟，只知道他的綽號「阿軒」（台
    語），不知道他的名字，今天才知道，我認識蔡依陵，系爭機車我有向蔡依陵借
    來騎過，我只有騎過幾次，我向蔡依陵借來騎後，別人（張靜華‧女性）載我，
    有被開紅單，之後紅單有繳清，就沒有再騎用了，我沒有轉借給甲○○騎用等語
    （參見本院卷第九四頁‧九十一年九月二日訊問筆錄），而衡以證人蔡依陵、郭
    亭瑜與異議人間宿無怨隙，當無甘冒偽證罪責，杜撰事實之理，且證人蔡依陵、
    郭亭瑜所述又核與證人王銘源所述前開等情相符一致，是以證人王銘源、蔡依陵
    及郭亭瑜之證詞應屬可採。足見王銘源與異議人間並不相識，嗣後王銘源將系爭
    機車借予蔡依陵騎用，而蔡依陵再借予郭亭瑜騎用，待郭亭瑜與友人張靜華一同
    騎用後因違規而被開罰單，渠等均未轉借予異議人一情堪可認定，可認異議人前
    開所辯不認識王銘源，並未向王銘源借用系爭機車而於前揭時地違規等情，尚可
    採信。
  (三)又本院函請高雄市交通事件裁決所檢送本件高雄市政府警察局舉發違反交通管理
    事件通知單二、三聯原本（參見本院卷第三五—三七頁），經本院檢視該通知單
    二、三聯原本上駕駛人姓名欄之「甲○○」簽名，與本院當庭命異議人書寫「甲
    ○○」姓名橫寫及直寫各十次之筆錄紙詳予比對（參見本院卷第二九頁），該通
    知單二、三聯原本上「甲○○」簽名之特徵、筆順、筆勢、轉折、勾勒方式及其
    神韻均與異議人所書寫之字跡顯有差異，應非同一人所簽，益徵異議人前開所辯
    其並非本件違規行為人一情，堪可採信。
  (四)綜上所述，堪信本件實際之違規行為人應非異議人，應無可歸責於異議人之事由
    ，揆諸首揭規定及說明，即難認異議人有原處分意旨所載之前開違規行為益明，
    從而原處分機關不察，逕對異議人為前開裁罰，即難認為有理由，應認本件異議
    人之異議為有理由，自應由本院將原處分機關之處分撤銷，諭知異議人不罰，以
    資適法。
據上論斷，應依道路交通案件處理辦法第二十條前段，裁定如主文。
中      華      民      國    九十一    年      九      月      三      日
                                    臺灣高雄地方法院交通法庭
                                        法  官  林  家  賢
右正本證明與原本無異。
如不服本裁定，應於送達後五日內，向本院提出抗告狀。
                                        書記官  許  雅  惠
中      華      民      國    九十一    年      九      月      四      日
